【裁判字號】    89,上易,4240
【裁判日期】    891221
【裁判案由】    竊盜
【裁判全文】
臺灣高等法院刑事判決                          八十九年度上易字第四二四號
    上  訴  人  台灣宜蘭地方法院檢察署檢察官
    被      告  乙○○
右上訴人，因被告竊盜案件，不服臺灣宜蘭地方法院八十九年度易字第二三三號，中
華民國八十九年十月十九日第一審判決（起訴案號：臺灣宜蘭地方法院檢察署八十九
年度偵字第三八０號）提起上訴，本院判決如左：
    主      文
原判決撤銷。
乙○○竊盜，處拘役伍拾日，緩刑貳年。
    事      實
一、乙○○從事營造業，其因承包道路工程需用壓路機，竟不思自行購置或向他人借
    用，而萌生歹念，意圖為自己不法之所有，於民國八十七年六月十五日，在宜蘭
    縣員山鄉深溝村深洲重劃區內，乘人不注意之際，竊取甲○○向胡維俊所借用置
    於該處之壓路機一部，得手後供其承包之工程使用，並將該壓路機藏放在宜蘭縣
    蘇澳鎮台灣水泥公司前空地，八十八年十一月中旬某日，乙○○僱用不知情之游
    天河將該壓路機載往宜蘭縣冬山鄉○○村○○路○段美和巷五七號旁空地上藏放
    ，嗣於八十九年一月三日，甲○○發現其所失竊之壓路機放在上開空地，經報警
    查獲上情。
二、案經被害人甲○○訴由宜蘭縣警察局宜蘭分局移請台灣宜蘭地方法院檢察署檢察
    官偵查起訴。
    理      由
一、訊據被告乙○○供承有於右揭時地載走被害人甲○○向胡維俊所借用置於該處之
    壓路機一部之事實，惟矢口否認有何竊盜犯行，辯稱：伊以電話向胡維俊借用，
    經其同意才去載走的，用了一天左右，剛好胡維俊出事，失蹤半年之久，才沒有
    辦法還，伊並不知道胡維俊將該壓路機借給甲○○云云。經查系爭壓路機於八十
    七年六月初由被害人甲○○向胡維俊所借用，被害人甲○○於使用後將之停放於
    宜蘭縣員山鄉深溝村深洲重劃區內，而於八十七年六月十五日失竊後，迄至八十
    七年十一月間猶無法返還該壓路機予胡維俊，被害人甲○○遂於八十七年十一月
    十五日與胡維俊協議，由被害人甲○○賠償新台幣八萬元給胡維俊，而由胡維俊
    將該壓路機所有權讓給被害人甲○○等情，業據被害人甲○○及胡維俊供述在卷
    ，並有讓渡書一紙附卷可稽。而查證人胡維俊於警訊及偵查時均證稱並未於八十
    七年間將壓路機借給乙○○云云。其於偵查時並證稱八十六年間借給乙○○，幾
    天後就還了，只借一次，八十七年五、六月間借給甲○○，八十七年十一月伊向
    甲○○要壓路機，甲○○說掉了，賠伊八萬元云云。且查胡維俊既已將該壓路機
    借予被害人甲○○，被害人甲○○尚未歸還，胡維俊當無再行借與被告之理。至
    證人胡維俊雖於原審法院審理時證稱被告沒有直接向伊借壓路機，伊是後來才知
    道的，被告有跟公司葉小姐說要借壓路機，可能是小姐忙而忘記了云云。惟查系
    爭壓路機係屬胡維俊個人所有，並非屬其擔任董事長之景峰營造有限公司所有，
    該公司人員又憑何同意將屬胡維俊個人所有之壓路機借予他人，且縱該公司人員
    擅自同意，亦無不於事後告知胡維俊之理，而被告竟供稱係直接向胡維俊借用該
    壓路機，就所供如何借用該壓路機竟不相符，且胡維俊若確曾於八十七年六、七
    月間將該壓路機借予被告，何其僅向甲○○索討該壓路機，並由甲○○賠償胡維
    俊之損失。另查被告若確曾借用系爭壓路機，而依其所述僅使用一天，則其於使
    用完畢後應即可返還，或載至該壓路機原放置處，或載往胡維俊之住處等，實無
    不能返還之可言，詎被告始則將該壓路機藏放在宜蘭縣蘇澳鎮台灣水泥公司前空
    地，嗣復將之載往宜蘭縣冬山鄉○○村○○路○段美和巷五七號旁空地上藏放，
    其間歷經一年又六個月餘，足證被告所辯該壓路機係其向胡維俊所借用云云，顯
    非事實。證人胡維俊上揭於原審法院所供，要係事後迴護被告之詞，不足採信。
    至證人馬榮煌及游天河於原審法院審理時到庭證稱聽到被告以電話向胡維俊借用
    壓路機及曾以電話向胡維俊查詢壓路機放置地點，以便前往載運等語。既核與事
    實不符，亦屬附和被告之所辯而為之袒護之詞，殊難執為有利被告之認定。
    茲查被告未經被害人甲○○之同意，竟即擅自載走該壓路機使用，亦未於使用完
    畢後即行返還，甚且其間歷經一年六月餘，被告亦未曾告知胡維俊該壓路機之所
    在，或設法將該壓路機載還，致被害人甲○○不得不賠償胡維俊之損害，被告顯
    有竊取該壓路機之不法所有意圖甚明，尚難因被告迄未將該壓路機變賣或予改裝
    ，即遽認被告無不法所有之意圖。依上所述，被告所辯，要係卸責之詞，不足採
    信，事證明確，被告犯行洵堪認定。
二、核被告所為，係犯刑法第三百二十條第一項之竊盜罪，原審就上述罪證明確之竊
    盜犯行，未詳加調查，細心勾稽，遽認被告係借用該壓路機，並無不法所有之意
    圖，而以不能證明被告有竊盜犯行，經為無罪之判決，應有未當。檢察官上訴意
    旨執以指摘原審判決不當，非無理由，則原判決既有可議，自應由本院予以撤銷
    改判。爰審酌被告之素行、犯罪之動機、目的、手段、所致生之損害及犯罪後之
    態度等一切情狀，量處拘役五十日。而查被告前未曾受有期徒刑以上刑之宣告，
    有本院被告全國前案紀錄表及台灣高等法院檢察署刑案紀錄簡覆表各乙份在卷可
    憑，因施工所需，一時失慮，致犯法禁，惟所竊取之壓路機價值非高，嗣該壓路
    機並已由被害人甲○○領回，有贓物領據乙紙在卷可參，被告犯罪情節尚非重大
    ，經此次罪刑宣告，爾後當知所警惕，諒無再犯之虞，是本院認被告所受本件刑
    之宣告以暫不執行為適當，爰併予宣告緩刑二年，以啟自新。
據上論斷，應依刑事訴訟法第三百六十九條第一項前段、第三百六十四條、第二百九
十九條第一項前段，刑法第三百二十條第一項、第七十四條第一款，罰金罰鍰提高標
準條例第一條前段，判決如主文。
本案經檢察官陳吉穗到庭執行職務。
中    華    民    國    八十九    年     十  二     月    二  十  一    日
                          臺灣高等法院刑事第三庭
                  審判長法  官  張  連  財
                                    法  官  李  英  勇
                                    法  官  張  傳  栗
右正本證明與原本無異。
不得上訴。
                                    書記官  王  秀  雲
中    華    民    國    八十九    年     十  二     月    二  十  六    日
附錄：本案論罪科刑法條全文
刑法第三百二十條第一項：
意圖為自己或第三人不法之所有，而竊取他人之動產者，為竊盜罪，處五年以下有期
徒刑、拘役或五百元以下罰金。
意圖為自己或第三人不法利益，而竊佔他人之不動產者，依前項之規定處斷。
前二項之未遂犯罰之。


司法院資訊處製作；財團法人民間司法改革基金會備份。
